【裁判字號】    99,抗,393
【裁判日期】    990330
【裁判案由】    訴訟救助
【裁判全文】
臺灣高等法院民事裁定                   99年度抗字第393號
抗  告  人  乙○○
上列抗告人因與相對人甲○○間遷讓房屋事件，聲請訴訟救助，
對於中華民國99年2月29日臺灣士林地方法院99年度救字第15號
所為裁定提起抗告，本院裁定如下：
    主  文
抗告駁回。
抗告費用由抗告人負擔。
    理  由
一、本件抗告意旨略以：抗告人於民國（下同）98年12月8日即
    已自台北市○○街134巷16弄5之2號房屋（下稱系爭房屋）
    遷出，故相對人提起本件遷讓房屋訴訟（下稱本案訴訟），
    顯無勝訴之望；而原法院不查，竟准相對人訴訟救助之聲請
    ，顯屬有誤，求予將原裁定廢棄云云。
二、按當事人無資力支出訴訟費用者，法院應依聲請以裁定准予
    訴訟救助；法院認定前項無資力時，應斟酌當事人及其共同
    生活親屬基本生活之需要，民事訴訟法第107條定有明文。
    又經財團法人法律扶助基金會（下稱基金會）分會准予法律
    扶助之無資力者，其於訴訟程序中，向法院聲請訴訟救助時
    ，應准予訴訟救助，法律扶助法第62條亦有明文。經查：
    (一)、原法院以相對人提起本案訴訟，業經基金會台北分會
        認定相對人為無資力之人，准予本案訴訟之法律扶助為
        由，依法律扶助法第62條規定，裁定准予訴訟救助，於
        法核無不當。
    (二)、抗告人雖抗辯：伊於98年12月8日即已自系爭房屋遷出
        故相對人提起本案訴訟，顯無勝訴之望，原法院准其訴
        訟救助為不當云云，固據提出信函、戶籍謄本為證（見
        本院卷第7至9頁）。但查：
        1.按當事人無資力支出訴訟費用者，法院應依聲請，以
          裁定准予訴訟救助。但顯無勝訴之望者，不在此限；
          民事訴訟法第107條固有明文。惟該條所謂「顯無勝
          訴之望者」，係指聲請訴訟救助之當事人所提起之訴
          或上訴依其主張之事實於法律上本無獲得勝訴之望；
          或其起訴或上訴為不合法之情形而言；若尚須經法院
          調查辯論後，始能知悉其勝負之結果者，不得謂為顯
          無勝訴之望（最高法院87年度台抗字第660號裁定意
          旨參照）。
        2.抗告人戶籍登記住所固於98年12月8日自系爭房屋遷
          出至台北市○○街132號5樓（見本院卷第9頁戶籍謄
          本）；然戶籍地址乃係依戶籍法所為登記之事項，戶
          籍地址並非為認定住所之唯一標準（最高法院93年度
          台抗字第393號裁定意旨參照），自難僅憑抗告人戶
          籍登記住所業已變更，即可認定其已自系爭房屋遷離
          。是以，抗告人是否業已自系爭房屋中遷出乙情，顯
          需經法院調查辯論後，始能知悉，故相對人提起本案
          訴訟即非顯無勝訴之望甚明。是抗告人以其戶籍地址
          已自系爭房屋遷出為由，抗辯相對人提起本案訴訟顯
          無勝訴之望，原法院准予訴訟救助為不當云云，要無
          可取。
三、從而，原法院以相對人提起本案訴訟，業經基金會台北分會
    准予法律扶助，且本案訴訟亦非顯無勝訴之望為由，裁定准
    予本件訴訟救助，於法並無不合。抗告意旨仍執前詞指摘原
    裁定不當，聲明廢棄，難認有理由。
四、據上論結，本件抗告為無理由，爰裁定如主文。
中    華    民    國    99    年    3     月      30  日
                    民事第十三庭
                        審判長法  官  蕭艿菁
                              法  官  陳姿岑
                              法  官  楊絮雲
正本係照原本作成。
不得再抗告。
中    華    民    國    99    年    3     月    30    日
                              書記官  王秀雲

司法院資訊處製作；財團法人民間司法改革基金會備份。
